臺灣高等法院高雄分院刑事判決　　　　95年度上訴字第2303號
上　訴　人　臺灣高雄地方法院檢察署檢察官
上　訴　人
即　被　告　甲○○
　　　　　　　　　　（現另案於臺灣高雄第二監獄執行中）
上列上訴人因被告違反毒品危害防制條例案件，不服臺灣高雄地
方法院95年度訴字第3538號中華民國95年10月31日第一審判決（
起訴案號：臺灣高雄地方法院檢察署95年度毒偵字第2449號），
提起上訴，本院判決如下：
    主  文
原判決撤銷。
本件免訴。
    理  由
一、公訴意旨略以：甲○○前於民國87年間因施用毒品案件，經
    台灣高雄地方法院於87年6 月1 日裁定送觀察、勒戒後，認
    有繼續施用毒品傾向，再於87年8 月19日裁定令入戒治處所
    施以強制戒治1 年，並於87年12月30日裁定停止戒治，所餘
    戒治期間付保護管束，惟於保護管束期間再因施用毒品案件
    ，於88年5 月17日經裁定撤銷停止戒治，並令入戒治處所施
    以強制戒治，後於89年2 月14日強制戒治執行完畢，並經台
    灣高雄地方法院以87年度訴字第1077號為免刑判決（即初犯
    ），復因施用毒品案件，經高雄地檢察署檢察官提起公訴並
    聲請強制戒治，強制戒治部分，經台灣高雄地方法院以91年
    度毒聲字第8175號裁定令入戒治處所施以強制戒治，於入所
    戒治期間經評定為合格，經以92年度毒聲字第5761號裁定停
    止強制戒治交付保護管束，後因新法施行致無法執行戒治，
    起訴部分，經台灣高雄地方法院以92年度訴字第767 號判處
    有期徒刑8 月確定，於93年2 月5 日入監執行，於93年9 月
    11日縮刑期滿執行完畢。詎甲○○仍未戒除毒癮，明知海洛
    因及甲基安非他命係毒品危害防制條例第2 條第2 項第1款
    、第2 款所明定之第一、二級毒品，不得持有及施用，竟於
    前開有期徒刑執行完畢釋放後5 年內，基於施用第一級毒品
    海洛因之概括犯意，於94年8 月18日中午12時30分許，在高
    雄縣岡山鎮○○路160 巷30號住處廁所內，以將海洛因摻水
    稀釋放入注射針筒後施打之方式，施用第一級毒品海洛因1
    次，復於94年9 月6 日下午5 時許，在上開住處，以將海洛
    因摻入香菸內點燃吸食之方式，施用第一級毒品海洛因1 次
    ；又基於施用第二級毒品甲基安非他命之犯意，於94年9 月
    6 日下午5 時許，在上開住處，施用第二級毒品甲基安非他
    命1 次；嗣於94年8 月19日下午2 時10分許，在高雄縣岡山
    鎮○○街47號前，因形跡可疑為警查獲，並扣得注射針筒1
    支、塑膠鏟子1 支，又於94年9 月7 日下午3 時30分許，在
    高雄縣岡山鎮○○○路77號前，為警查獲，並扣得第一級毒
    品海洛因1 小包【淨重0. 17 公克（空包裝重0.17公克）】
    ，經其同意採集尿液送驗呈嗎啡及甲基安非他命陽性反應，
    始知上情。因認甲○○涉犯毒品危害防制條例第10條第1 項
    、第2 項之施用第一級毒品及第二級毒品罪嫌云云。
二、按案件曾經判決確定者，應諭知免訴之判決，刑事訴訟法第
    302 條第1 款定有明文。又此項訴訟法上所謂一事不再理之
    原則，關於實質上一罪或裁判上一罪，均有其適用，最高法
    院著有60年臺非字第77號判例可資參照。次按，確定判決既
    判力之原則，不論實質上之一罪，或連續犯、牽連犯、想像
    競合犯等裁判上之一罪，其一部事實已經判決確定者，對於
    構成一罪之其他部分，均有其適用，此乃基於審判不可分之
    關係，在審理事實之法院，就全部犯罪事實，依同法第267
    條之規定，本應予以審判，故其判決確定之效力，應及於全
    部之犯罪事實，若在最後審理事實之法院宣判後，始行發生
    之事實，既非該法院所得審判，即為該案判決之既判力所不
    及。是既判力對於時間效力之範圍，係以最後審理事實法院
    之宣示判決日為判斷之標準，得上訴於第二審之第一審刑事
    判決，如於上訴第二審後，又依法撤回上訴，其上訴撤回之
    日，雖為判決確定日，但其既判力之時點，基於上開原則，
    仍應以第一審宣示判決之日為其準據（最高法院32年上字第
    2578號判例、87年度臺上字第1150號判決及82年度第4 次刑
    事庭會議決議(二)參照）。
三、經查：
  (一)查被告前基於施用第一級毒品海洛因及第二級毒品甲基安非
    他命之犯意，於95年2 月15日12時30分許，在高雄縣岡山鎮
    ○○街87之1 號住處，以針筒注射方式，施用第一級毒品海
    洛因1 次；另於同日13時30分許為警查獲前24小時內之某時
    ，在不詳地點，施用第二級毒品甲基安非他命1 次之犯行，
    經臺灣高雄地方法院於95年5 月26日以95年度訴字第1245號
    分別判處有期徒刑8 月、5 月，應執行有期徒刑1 年，上訴
    後本院後，因撤回上訴而確定在案等情，有臺灣高等法院被
    告前案紀錄表及臺灣高雄地方法院95年度訴字第1245號刑事
    判決書各1 份在卷可稽（見本院卷第23-30 頁、第31-33 頁
    ）。
  (二)本件被告在上開案件判決確定前，已自94年5 月中旬某日起
    ，至95年4 月25日令入勒戒處所施以觀察、勒戒前之某日止
    ，在高雄縣岡山鎮各地，以平均2 、3 日施用1 次之頻率，
    連續施用第一級毒品海洛因及第二級毒品甲基安非他命多次
    ，嗣先後於94年6 月17日上午11時30分許、94年8 月19日下
    午2 時10分許、94年9 月7 日下午3 時30分許，迭經警方查
    獲，並經檢察官起訴及移送併辦之事實，已據被告坦承不諱
    ，並有臺灣高雄地方法院檢察署94年度毒偵字第5609號起訴
    書及94年度毒偵字第6859號、第7451號併案意旨書在卷可資
    佐證（見原審卷第46頁、94年度毒偵字第7451號卷第21頁、
    第24頁、94年度毒偵字第6859號卷第23頁），顯見被告之毒
    癮於上開期間內並未戒斷，自94年5 月中旬某日至95年4 月
    25日令入勒戒處所施以觀察、勒戒前，仍持續施用第一級毒
    品及第二級毒品至明。本院衡以施用毒品之人，無論身癮、
    心癮均難以確實戒斷，此乃眾所週知之事；參以被告自94
    年6 月17日至95年2 月15日（即前案原審95年訴字第1245號
    案件查獲時），共為警查獲4 次，已如前述，間隔時間或約
    為19日，或2 月餘，或5 月餘不等，顯見被告於上開時間，
    確有陸續施用第一級毒品及第二級毒品之事實，堪以認定。
  (三)本件公訴人起訴之犯罪事實，與前開臺灣高雄地方法院於95
    年5 月29日以95年訴字第1245號判決，同年7 月14日判決確
    定者，二者所犯均係施用第一級毒品海洛因及第二級毒品甲
    基安非他命，犯罪構成要件相同，施用之行為連續進行未中
    斷；復斟酌毒品施用易致成癮，因認被告此次犯行，與前開
    業經判決確定之部分，應係基於概括犯意反覆為之，具有連
    續犯之裁判上一罪關係甚為灼然。故本件被告施用第一級毒
    品海洛因及第二級毒品甲基安非他命之犯行，應為前案確定
    判決之效力所及。揆諸前揭說明，應為諭知免訴之判決。
四、原審以被告前案之犯罪時間為95年2 月15日，距離本案已經
    相隔5 月，應無連續犯之裁判上一罪關係，乃就本件另予論
    罪科刑，固分無見。惟原審疏未審酌施用毒品者具有成癮性
    ，難以確實戒斷，且本件被告在前揭期間內曾多次施用毒品
    被查獲之事實，所為應係基於概括犯意反覆為之，具有連續
    犯之裁判上一罪關係，原審認被告所犯前後二案係犯意各別
    ，自有違誤。檢察官與被告上訴意旨，均以被告本件施用毒
    品行為，與前案具有連續犯關係，應為前案確定判決既判力
    效力所及，指摘原判決不當，提起上訴，為有理由，自應由
    本院予以撤銷，改為免訴之諭知，並不經言詞辯論為之。
據上論斷，應依刑事訴訟法第369 條第1 項前段、第364 條、第
302 條第1款、第307 條，判決如主文。
中　　華　　民　　國　　96　　年　　3 　　月　　8 　　日
                  刑事第八庭    審判長法  官  李炫德
                                      法  官  蔡國
                                      法  官  陳志銘
以上正本證明與原本無異。
被告不得上訴。
施用第二級毒品部分，檢察官不得上訴。
施用第一級毒品部分，檢察官如不服本判決，應於收受本判決後
10 日 內向本院提出上訴書狀，其未敘述上訴理由者，並得於提
起上訴後10日內向本院補提理由書狀（均須按他造當事人之人數
附繕本）「切勿逕送上級法院」。
中　　華　　民　　國　　96　　年　　3 　　月　　8 　　日
　　　　　　　　　　　　　　　　　　　書記官  盧雅婷
